---
title: "Selección Muestras"
author: "JFGG"
date: "2024-09-02"
output: html_document
---

```{r}
knitr::opts_chunk$set(echo = TRUE)
```


## Introducción:

El siguiente informe se crea para explicar la selección de muestras que se realizarán para un estudio de casos - control con diabéticos incidentes. El estudio se realizará con 600 personas que han desarrollado diabetes a lo largo del estudio y se seleccionarán otras 600 personas según edad, sexo, imc y glucosa. Para esta finalidad, se partirá de la base de datos de eventos de diabetes: ev_diab_2023-11-14 y se fusionará con la base de datos general.

La finalidad de tener estas tres listas es: 

1. Disponer de los datos necesarios para hacer el match. 
2. Asegurarse que hay muestra de esos participantes.

En principio, y salvo que se diga lo contrario posteriormente, se mirará datos en la visita basal.

## Bases de datos:

```{r}
library(haven)
library(readxl)
library(dplyr)
```


## Generación de la BBDD de selección:

Genero una BBDD con las variables que se utilizarán en el análisis:

```{r}
#colnames(BBDD)
BBDD_selec = subset(BBDD, diab_prev_s1 == 0) #Descarto diabéticos
BBDD_selec = BBDD_selec[,c("paciente", "sexo_s1", "grupo_int_v00","imc_v00", "edad_s1", "glucosa_v00", "trigli_v00")] #Selecciono las variables para hacer el match
```


Preparo la BBDD de la incidencia de diabetes:

```{r}
diab_selec = diab[,c("paciente", "diabetes")] #seleccion de variables de interés
```


Fusiono la selección de variables con la incidencia de diabetes:

```{r}
BBDD_selec_inci = merge(BBDD_selec, diab_selec, by = "paciente")
```


Sutituyo NAs por 0:

```{r}
BBDD_selec_inci$diabetes[is.na(BBDD_selec_inci$diabetes)] = 0
```


Creo la BBDD con los participantes con muestra:

```{r}
colnames(Biobanc)
colnames(Biobanc)[3] = "paciente" #Renombro la variable
```


Modifico paciente para dejar solo los ids:

```{r}
Biobanc$paciente1 = Biobanc$paciente %>% #variable a modificar
  gsub("^.*?(\\d{5}).*$", "\\1", .) %>%  #Elimino todo antes del {} y después. El nº son los nºs que deben quedar
  as.numeric() #lo hago numérico
```


Elimino duplicados:

```{r}
Biobanc1 = Biobanc %>% #bbdd
  distinct(paciente1, .keep_all = F) %>% #Participantes con muestras
  rename(paciente = paciente1) #renombro la variable para que coincida con las otras BBDD
```


Preparo la BBDD para la selección:

```{r}
All = merge(BBDD_selec_inci, Biobanc1, by = "paciente")
All_limpio = na.omit(All) #Se eliminan 29 participantes con NAs

All_limpio = All_limpio %>% #bbdd
  select(1,8,2,3,4,5,6,7) #selecciono y ordeno las variables que necesito (paciente, diabetes, el resto)
str(All_limpio)
All_limpio = All_limpio %>% #bbdd
  mutate(across(c(2:4), as.factor)) #indico que variables hago categóricas
str(All_limpio)
```


Realizo los emparejamientos a cada caso de forma aleatoria:

```{r}
library(MatchIt)
# Emparejamiento con matchit:
set.seed(13)  # Para la reproducibilidad
matched_data = matchit(diabetes ~ edad_s1 + sexo_s1 + glucosa_v00 + imc_v00 + grupo_int_v00 + trigli_v00, #covariables para el match
                        data = All_limpio,  #bbdd
                        method = "nearest", #emparejamiento al vecino más cercano
                        ratio = 1) #ratio de emparejamiento

summary(matched_data) # Comprobación de la distribución de las variables
```


Debido a las características de la población, hay diferencias significativas basales entre los incidentes en diabetes y los no incidentes. Ajusto por la variable en continua y añado grupo de intervención.

14/10/2024 --\> tras consultar al IP, también añado triglicéridos a la selección para evitar que salgan resultados significativos

Obtengo los datos emparejados:

```{r}
matched_df = match.data(matched_data) #Estraigo el df con todos los casos emparejados
```


Selecciono aleatoriamente 600 casos (y sus respectivos controles):

```{r}
matched_sample = matched_df %>% #bbdd
  group_by(diabetes) %>% #agrupo por diabetes
  sample_n(size = 600) #indico de cuanto quiero la selección
```


Genero una tabla con las características basales de los participantes seleccionados:

```{r}
ids = data.frame(matched_sample[,1:2]) #ids seleccionados

ids = merge(ids, BBDD, by = "paciente")

#rio::export(ids, "20241014_matched_sample.xlsx")
```


Seleccion de variables para la tabla descriptiva:

```{r}
tablas = ids[,c("paciente", "diabetes", "sexo_s1", "imc_v00", "edad_s1", "escola_v00",
                "p17_total_v00", "hdl_v00", "ldl_calc_v00", "glucosa_v00",
                "trigli_v00", "energiat_v00", "alcoholg_v00", "grupo_int_v00")] #variables de interés

tablas = tablas %>% #bbdd
  mutate(across(c(2,3,6,14), as.factor)) #transformo la variables cat en cat
```


Calculo las medias/medianas/sd/pvalue de cada variable:

```{r}
resultados_cont = list() 
resultados_cat = list()

# Loop para recorrer todas las columnas del data frame, excepto la variable de referencia 'diabetes'
for (var in setdiff(names(tablas[,2:14]), "diabetes")) {
  # Identificar si la variable es continua (numérica) o categórica (factor/character)
  if (is.numeric(tablas[[var]])) {
    # Para variables numéricas (continuas)
    t_test = t.test(tablas[[var]] ~ tablas$diabetes)
    
    resultados_cont[[var]] = list(
      media = round(tapply(tablas[[var]], tablas$diabetes, mean, na.rm = T),2),
      mediana = round(tapply(tablas[[var]], tablas$diabetes, median, na.rm = T),2),
      desviacion_estandar = round(tapply(tablas[[var]], tablas$diabetes, sd, na.rm = T),2),
      p_valor_t_test = round(t_test$p.value,3)
    )
  } else if (is.factor(tablas[[var]]) || is.character(tablas[[var]])) {
    # Para variables categóricas (factores o caracteres)
    tabla = table(tablas[[var]], tablas$diabetes)
    chisq_test = chisq.test(tabla)
    
    resultados_cat[[var]] = list(
      n = as.list(table((tablas[[var]]), tablas$diabetes)),
      porcentaje = as.list(round(prop.table(table(tablas[[var]], tablas$diabetes)) * 100,2)),
      p_valor_chisq = round(chisq_test$p.value,3)
    )
  }
}

# Mostrar los resultados
tabla_cont = resultados_cont %>%
  unlist() %>%
  matrix(ncol = 7, byrow = T,
         dimnames = list(c("imc","edad","p17","hdl","ldl","glucosa","trigliceridos","energia total","alcohol"),
                         c("media_diab", "media_nodiab", "medina_diab", "medina_nodiab", "SD_diab", "SD_nodiab", "p-value"))) %>%
  data.frame(stringsAsFactors=FALSE)
tabla_cont$names = rownames(tabla_cont)  
rio::export(tabla_cont, "20241011_caracteristicas_basales_cont.xlsx")

tabla_cat_sex = resultados_cat$sexo_s1 %>%
  unlist() %>%
  matrix(ncol = 5, byrow = F, 
         dimnames = list(c("Hombre","Mujer"),
                        c("n diab", "n no diab", "% diab", "% no diab", "p-value"))) %>%
  data.frame(stringsAsFactors=FALSE)

tabla_cat_es = resultados_cat$escola_v00 %>%
  unlist() %>%
  matrix(nrow = 6, ncol = 5,  byrow = F,
         dimnames = list(c("Tit superior","Dipl univer","Secundaria","Primaria","Analfabeto","NA"), 
                         c("n diab", "n no diab", "% diab", "% no diab", "p-value"))) %>%
  data.frame(stringsAsFactors=FALSE)

tabla_cat_int = resultados_cat$grupo_int_v00 %>%
  unlist() %>%
  matrix(ncol = 5, byrow = F, 
         dimnames = list(c("Control","Intervención"),
                        c("n diab", "n no diab", "% diab", "% no diab", "p-value"))) %>%
  data.frame(stringsAsFactors=FALSE)

tabla_cat = rbind(tabla_cat_sex, tabla_cat_es, tabla_cat_int)
tabla_cat$names = rownames(tabla_cat)  
rio::export(tabla_cat, "20241011_caracteristicas_basales_cat.xlsx")
```


## Base de datos final:

Finalmente, para obtener la base de datos final con la información necesaria, utilizaré ids, diab y la base de datos más actual que dispongo con todos los datos del BBDD: BBDD_2024_01_18 (ojo con esta base de datos. Fue generada para los artículos de COVID y no está totalmente comprobada. Puede haber errores en las vistas posteriores a la visita 3).

```{r}
ids1 = data.frame(paciente = ids[,1])
ids1 = merge(ids1, diab[,c("paciente", "diabetes", "fecha_ev")], by = "paciente")
BBDD_2024_01_18 = read_dta("G:/trabajo/ARTICULOS/BBDD/BBDD/BBDD_2024_01_18.dta")
ids1 = merge(ids1, BBDD_2024_01_18, by = "paciente")

ids2 = ids1[,c("paciente", "diabetes", "sexo_s1", "imc_v00", "edad_s1", "escola_v00",
                "p17_total_v00", "hdl_v00", "ldl_calc_v00", "glucosa_v00",
                "trigli_v00", "energiat_v00", "alcoholg_v00", "grupo_int_v00")]
```


Generación de un excel con los match:

```{r}
s1 = data.frame(matched_data$subclass, matched_data$distance)
s1 = cbind(s1, All_limpio)
s1 = subset(s1, matched_data.subclass != "NA")
s1 = merge(BBDD_id, s1, by = "paciente")
#rio::export(s1, "estadisticos_seleccion.xlsx")

subclass = data.frame(matched_data$subclass)
subclass = cbind(match_id = subclass, All_limpio)
subclass = subset(subclass, matched_data.subclass != "NA")
subclass = merge(BBDD_id, subclass, by = "paciente")
#rio::export(subclass, "20241021_BBDD_1200_APOCIII_diab_matched_ids.csv")
```



## Preparación Excel biobanco:

El formato del nuevo id es: P2/00000/0X.

```{r}
library(dplyr)
BBDD_id <- ids1 %>%
  select(paciente) %>%
  mutate(paciente = as.character(paciente))

BBDD_id = BBDD_id %>%
  mutate(patient_ID = paste0("P2/", paciente, "/00"))
```


A partir de aquí, creo un data frame con los ids unicos, los aleatorizo en grupos de 48 participantes y les añado los dos tiempos en la selección final:

```{r}
set.seed(123) 
# Aleatorizar los participantes y calcular los grupos
grupos = data.frame(
  patient_ID = sample(unique(BBDD_id$patient_ID)),  # Aleatoriza directamente los IDs de pacientes
  caja = rep(1:ceiling(length(unique(BBDD_id$patient_ID)) / 96), each = 96)[1:length((BBDD_id$patient_ID))]
)
```

```{r}
aleatorizacion = merge(grupos, BBDD_id, by = "patient_ID") #Fusion de BBDD
aleatorizacion = aleatorizacion %>% 
  select(caja, patient_ID) %>% #seleccion de variables de interes
  arrange((caja)) #
aleatorizacion$"Sample volume (µL)" = 100
aleatorizacion$"Additional information " = NA
aleatorizacion$"Well ID" = rep(rep(LETTERS[1:8], times = 12) %>%
  paste0(rep(1:12, each = 8)),9)[1:1200]
aleatorizacion$"Sample type" = "EDTA plasma"
colnames(aleatorizacion)[1] = "Plate ID"
colnames(aleatorizacion)[2] = "Unique Sample ID (for letters standard A-Z only)"
aleatorizacion = aleatorizacion %>%  
  select(1,5,2,6,3,4) #orden según excel biobanco
```

```{r}
rio::export(aleatorizacion, "20241024_SelecSamples.xlsx")
```


# Modificaciones sobre las variables que nos han enviado del biobanco:

```{r}
library(readxl)
revisar <- read_excel("G:/trabajo/Proyectos/propuestas/2024/BIOR2300034 per revisar.xlsx")
View(revisar)
```


Seleccionamos la variable a revisar:

```{r}
corregir = revisar$`Unique Sample ID (for letters standard A-Z only)` #variable original a modificar

matches <- corregir %>% #sobre la variable a modificar...
  regmatches(gregexpr("\\d{4}", .)) %>% #seleccionamos el patrón de números....
  unlist() %>% #La función anterior tiene de salida listas, deshacemos la listas y obtenemos una columna...
  as.character() %>% #la hacemos char...
  data.frame(IDs = .,stringsAsFactors = FALSE) %>% #renombramos la columna y le indicamos que no son factores...
  mutate(patient_ID = paste0("P2/0", .[,1], "/00")) #Pegamos el patrón nuevo con los IDs nuevos
```


Añadimos la nueva variable:

```{r}
revisar = data.frame(c(revisar, matches))
rio::export(revisar, "20241111_BIOR2300034_BBDD.xlsx")
```